【裁判字號】    98,家抗,6
【裁判日期】    980409
【裁判案由】    離婚
【裁判全文】
臺灣高等法院臺中分院民事裁定  98年度家抗字第6號
抗  告  人  甲○○
相  對  人  乙○○
上列當事人間離婚事件，抗告人對於中華民國98年2月13日臺灣
彰化地方法院98年度婚字第6號所為裁定提起抗告，本院裁定如
下：
     主     文
抗告駁回。
抗告訴訟費用由抗告人負擔。
     理     由
一、本件抗告意旨略以：原審未依證據調查當事人之住所，逕依
    相對人乙○○所言，以台北縣新莊市為兩造共同之住所地，
    而將案件移轉於板橋地方法院，實有不當，爰請求廢棄原裁
    定。
二、按婚姻無效或撤銷婚姻，與確認婚姻成立或不成立及離婚或
    夫妻同居之訴，專屬夫妻之住所地或夫、妻死亡時住所地之
    法院管轄。但訴之原因事實發生於夫或妻之居所地者，得由
    各該居所地之法院管轄，民事訴訟法第568條第1項定有明文
    。又夫妻之住所，由雙方共同協議之，未為協議或協議不成
    時，得聲請法院定之。法院為前項裁定前，以夫妻共同戶籍
    地推定為其住所，民法第1002條亦定有明文。再者，訴訟之
    全部或一部，法院認為無管轄權者，依原告聲請或依職權以
    裁定移送其管轄法院，民事訴訟法第28條第1項規定甚明。
三、經查，本件相對人住所地係在台北縣新莊市○○里○○路96
    號5樓，抗告人住所地為彰化縣溪湖鎮○○里○○○路36號
    ，有戶籍謄本在卷可稽，無從依民法第1002條第2項規定，
    以夫妻共同戶籍地推定為其住所。次查，相對人於原審陳稱
    ：「（問：你們婚後住在哪裡？）我們婚後他一直在台北工
    作，一直住在新莊，他也一直在新莊工作，直到82年他回彰
    化工作，期間他每個星期週末都會回新莊跟我還有小孩住，
    我發現他有外遇之前他都有回新莊住。」、「（問：為何寫
    1張同意搬回彰化的協議書？）在協議的前一天，他有承諾
    說要與外面的女人切斷，但是後來他有同意說要我們簽下這
    張協議書，要我們不要看不起他，不然他之前承諾的不算數
    ，我才簽下這個協議書，因為我家本來就是在新莊，是因為
    朋友請先生幫忙，他才來中部工作。」、「（問：為何你簽
    完協議書不搬回彰化住？）我有來來去去，他還是沒有處理
    那件事，他說他要娶小老婆，1、3、5去那裡，2、4、6回來
    。」等語；而抗告人亦陳述：「（問：71年結婚後你們就都
    搬回新莊住？）是，但是79年我有回彰化住1年多，75年在
    大甲住7、8個月，我是為了要生活開支才這樣跑來跑去。」
    等語；又證人即兩造之子女陳繹全到庭具結證述：「（問：
    你父母的共同居住地是哪裡？）新莊市就是我們的戶籍地。
    」、「（問：你父親多久回家一次？）每個禮拜週末都會回
    家。」、「（問：你父親從什麼時候開始沒有回家？）97年
    6月左右，從發現他外面有女人後他就完全沒有回家，後來
    我二伯的女兒結婚，他有回家住1個晚上，還有一次是回來
    一下子就走了。」、「（問：你從小到大有回來彰化住過嗎
    ？）從來沒有定居過，只有過年回來一下，2、3天或3、5天
    。」、「（問：從小到大你父親都是週末回家？）是。但是
    小時候都是全家一起住在新莊，後來我父親到中部工作，才
    是週末回去，我不知道確實的時代，我小學2、3年級之前都
    是全家一起住新莊，之後都是我爸爸週末回新莊跟我們一起
    住，直到發現他有外遇。期間我父親如果工作沒有繼續，他
    亦會回新莊住很長的一段時間，1、2個月左右。」等語，均
    有原審訊問筆錄在卷可稽，顯然兩造婚後之共同住所地係在
    台北縣新莊市，而彰化縣溪湖鎮○○里○○○路36號只不過
    為抗告人因工作而一時之居所，不能認為兩造共同生活之住
    所。從而，依前揭規定，兩造婚後之共同住所在地係在台北
    縣新莊市，非屬原審法院管轄之地域，故本件應專屬於臺灣
    板橋地方法院管轄。原審依民事訴訟法第28條，依職權將本
    件訴訟移送於該管轄法院，尚屬無誤。抗告意旨指摘原裁定
    不當，求予廢棄，難謂有據，其抗告為無理由，應予駁回。
四、據上論結，本件抗告為無理由，依民事訴訟法第495條之1第
    1項、第449條第1項、第85條第1項前段、第78條，裁定如主
    文。
中    華    民    國    98    年    4     月    9     日
                  民事第五庭    審判長法  官  林陳松
                                      法  官  古金男
                                      法  官  鄭金龍
以上正本係照原本作成。
再為抗告應以適用法規顯有錯誤為理由。
如提起再抗告者應於裁定送達後10日內向本院提出抗告理由狀（
須按照他造人數附具繕本）並繳納抗告裁判費新臺幣1,000元，
同時委任律師或具有律師資格之關係人為代理人。
                                      書記官  姚錫鈞
中    華    民    國    98    年    4     月    9     日
                                                      Ｍ


司法院資訊處製作；財團法人民間司法改革基金會備份。
